臺灣高雄地方法院刑事判決　　　　　　　99年度易字第2163號
公　訴　人　臺灣高雄地方法院檢察署檢察官
被　　　告　張淑評
上列被告因詐欺案件，經檢察官提起公訴（99年度偵字第8615、
9020、16178 號），嗣因被告就被訴事實為有罪之陳述，經本院
告知簡式審判程序意旨，並聽取公訴人及被告之意見後，本院合
議庭裁定由受命法官獨任依簡式審判程序審理，判決如下：
    主  文
張淑評幫助犯詐欺罪，處拘役伍拾日，如易科罰金，以新臺幣壹
仟元折算壹日。緩刑貳年。
    事  實
一、張淑評可預見將金融機構帳戶提供予他人使用將幫助他人實
    施詐欺犯行，仍基於縱有人以其金融機構帳戶實施詐欺犯行
    亦不違背其本意之幫助故意，於民國98年12月17日下午3 時
    26分53秒後之某時許（起訴書誤載為98年12月18日某時許）
    ，在位於高雄市○○區○○路中山工商旁之全家便利商店門
    口，將其甫於98年12月16日所申辦之臺灣土地銀行（下稱土
    地銀行）大發分行帳號000-000000000000號帳戶之存摺、提
    款卡、密碼，交付予真實姓名年籍不詳，自稱「林先生」之
    成年男子及其所屬之詐騙集團成員使用。嗣該詐欺集團某成
    年成員取得上開梓官郵局帳戶後，即意圖為自己不法之所有
    ，於如附表所示之時間，以如附表所示之方式向如附表所示
    之張登發、凌嘉偵、郭孟傑、張文豔、黃國勳、李涵芝等人
    施用詐術，致其等陷於錯誤，而分別將其等各如附表所示之
    款項分別匯至張淑評之上開帳戶內，旋遭提領一空，嗣張登
    發等人發覺有異，報警處理，始循線查悉上情。
二、案經郭孟傑訴由新北市政府警察局海山分局、張文豔訴由新
    竹縣政府警察局竹北分局，經臺中市警察局第五分局報告、
    黃國勳訴由新竹市警察局第二分局報告臺灣新竹地方法院檢
    察署呈請臺灣高等法院檢察署核轉、高雄市政府警察局林園
    分局報告臺灣高雄地方法院檢察署檢察官偵查起訴。
    理  由
一、本件被告張淑評所犯係死刑、無期徒刑、最輕本刑為3 年以
    上有期徒刑以外之罪，其於準備程序就被訴事實為有罪之陳
    述，經本院告知簡式審判程序之旨，並聽取其與檢察官之意
    見後，認無不得或不宜改依簡式審判程序進行之情事，依刑
    事訴訟法第273 條之1 第1 項規定，裁定由受命法官獨任進
    行簡式審判程序，合先敘明。
二、上開犯罪事實，業據被告於本院審理中坦承不諱，核與告訴
    人郭孟傑、張文豔、黃國勳、被害人張登發、凌嘉偵、李涵
    芝於警詢中之指訴相符，復有上開土地銀行大發分行開戶資
    料、客戶往來明細查詢各1 份、交易明細表影本6 紙、報案
    三聯單5 份、詐騙拍賣網頁資料4 份、受理詐騙帳戶通報警
    示簡便格式表、受理各類案件紀錄表、內政部警政署反詐騙
    案件紀錄表各6 紙在卷可稽，足徵被告自自與事實相符，堪
    以採信。本案事證明確，被告犯行洵堪認定。
三、按刑法上之幫助犯，係對於犯罪與正犯有共同之認識，而以
    幫助之意思，對於正犯資以助力，且未參與實施犯罪之行為
    者而言（最高法院75年度台上字第1509號、84年度台上字第
    5998號、88年度台上字第1270號判決參照）。準此，被告張
    淑評雖將上開帳戶資料交付真實姓名年籍不詳，自稱「林先
    生」之成年男子所屬之詐騙集團使用，使該集團之成年成員
    得基於詐欺取財之犯意對如附表所示之被害人施以詐術，致
    使該等被害人陷於錯誤而為財物之交付，進而受有財產損害
    ，惟被告僅單純提供帳戶供人使用，尚非參與詐騙集團實施
    犯罪構成要件之行為，應認純係出於幫助之意思而提供助力
    ，揆諸前開說明，當屬幫助犯，是核被告所為，係犯刑法第
    30條第1 項前段、第339 條第1 項之幫助詐欺取財罪。又被
    告既未實際參與詐騙集團之詐欺犯罪，其所犯情節較正犯輕
    微，爰依刑法第30條第2 項之規定，減輕其刑。被告以一行
    為，幫助詐騙集團詐騙如附表所示之告訴人及被害人，為一
    行為觸犯數罪名之同種想像競合犯（參見最高法院98年度台
    非字第30號、97年度台非字第566 號判決、臺灣高等法院暨
    所屬法院96年法律座談會刑事類提案第7 號問題（二）研討
    結果），應依刑法第55條，從一情節較重之幫助詐欺取財罪
    處斷。爰審酌被告提供帳戶供實際遂行詐欺犯罪者行騙財物
    ，造成如附表所示之告訴人、被害人之損失，亦影響社會安
    定，增加上開告訴人及被害人尋求救濟之困難，並使犯罪之
    追查趨於複雜，固無足取；惟考量被告事後尚知坦承犯行，
    深自悔過，又無任何前科，素行尚佳，有臺灣高等法院被告
    前案紀錄表1 份在卷可考，事後亦積極與如附表所示之告訴
    人、被害人達成和解，並已全數賠償其等所受損失完畢，有
    匯款單據4 紙及本院100 年3 月8 日準備程序筆錄1 份附卷
    可稽（見本院二卷46至48、64、68頁），再衡以詐欺集團成
    年成員所詐得之金額共為38,230元，尚非甚鉅，被告復非實
    際獲取詐得款項之人，以及被告違犯本案之動機、犯罪情節
    及教育狀況等一切情狀，量處如主文所示之刑，並諭知如主
    文所示之易科罰金折算標準，以示懲儆。
四、末查，被告前未曾受有期徒刑以上刑之宣告，有臺灣高等法
    院被告前案紀錄表1 紙在卷可稽，茲念其因一時失慮，致罹
    刑章，已於審理中坦承犯行，並與告訴人、被害人達成和解
    ，如數賠償其等所受損失，如前所述，而告訴人郭孟傑、張
    文豔已分別以當庭陳明或具狀之方式撤回告訴，告訴人黃國
    勳、被害人張登發、凌嘉偵及李涵芝復皆表達不願再為追究
    之意，有告訴人張文豔所出具之撤回告訴狀、被害人凌嘉偵
    所出具之書狀、本院公務電話紀錄各1 紙及本院100 年3 月
    8 日準備程序筆錄1 份附卷可稽（見本院二卷第49至50、62
    、68頁），顯見被告犯後確有悔改之誠意，並已獲前述告訴
    人及被害人之諒解，信經此偵、審之教訓，當能知所惕勉而
    無再犯之虞，本院認前揭對被告所宣告之刑應以暫不執行為
    適當，故併予宣告緩刑2 年，以啟自新。
據上論斷，應依刑事訴訟法第273 條之1 第1 項、第284 條之1
、第299 條第1 項前段，刑法30條、第339 條第1 項、第55條、
第41條第1 項前段、第74條第1 項第1 款，刑法施行法第1 條之
1，判決如主文。
本案經檢察官陳筱茜到庭執行職務。
中    華    民    國   100    年    3     月    24    日
                  刑事第十五庭  法  官  許勻睿
以上正本證明與原本無異。
如不服本判決應於收受送達後10日內向本院提出上訴書狀，並應
敘述具體理由；如未敘述上訴理由者，應於上訴期間屆滿後20日
內向本院補提理由書（均須按他造當事人之人數附繕本）「切勿
逕送上級法院」。
中    華    民    國   100    年    3     月    25    日
                                書記官  王芷鈴
附表
┌─────────────────────────────────────────┐
│附表                                                                              │
├──┬──────┬───┬──────────────────┬────────┤
│編號│   時  間   │被害人│           詐  騙  方  法           │  備註          │
│    │  （民國）  │      │          （金額：新臺幣）          │                │
├──┼──────┼───┼──────────────────┼────────┤
│ 1  │98年12月23日│張登發│由該詐騙集團成年成員在露天拍賣網站佯│即起訴書附表(一)  │
│    │            │      │裝販賣嬰兒尿布，致張登發陷於錯誤，於│                │
│    │            │      │98年12月23日下午1時43分許，匯款5,040│                │
│    │            │      │元至被告上開土地銀行帳戶。          │                │
├──┼──────┼───┼──────────────────┼────────┤
│ 2  │98年12月23日│凌嘉偵│由該詐騙集團成年成員在露天拍賣網站佯│即起訴書附表(二)  │
│    │            │      │裝販賣日本大王嬰兒紙尿片，致凌嘉偵陷│                │
│    │            │      │於錯誤，於98年12月23日下午4 時18分許│                │
│    │            │      │，匯款1,780 元至被告上開土地銀行帳戶│                │
│    │            │      │。                                  │                │
├──┼──────┼───┼──────────────────┼────────┤
│ 3  │98年12月23日│郭孟傑│由該詐騙集團成年成員在露天拍賣網站佯│即起訴書附表(三)  │
│    │            │（告訴│裝販賣新安琪兒安哺奶粉2 箱共24罐，致│                │
│    │            │人，已│郭孟傑陷於錯誤，於98年12月23日下午1 │                │
│    │            │當庭撤│時11分許，匯款10,400元至被告上開土地│                │
│    │            │回告訴│銀行帳戶。                          │                │
│    │            │）    │                                    │                │
├──┼──────┼───┼──────────────────┼────────┤
│ 4  │98年12月24日│張文豔│由該詐騙集團成年成員在露天拍賣網站佯│即起訴書附表(四)  │
│    │            │（告訴│裝販賣羊奶粉及麥精，致張文豔陷於錯誤│                │
│    │            │人，已│，於98年12月24日上午11時11分許，匯款│                │
│    │            │具狀撤│4,630元至被告上開土地銀行帳戶。     │                │
│    │            │回告訴│                                    │                │
│    │            │）    │                                    │                │
├──┼──────┼───┼──────────────────┼────────┤
│ 5  │98年12月24日│黃國勳│由該詐騙集團成年成員在露天拍賣網站佯│即起訴書附表(五)  │
│    │            │（告訴│裝販賣亞培心美力奶粉400 克及亞培恩美│                │
│    │            │人）  │力奶粉400 克，致黃國勳陷於錯誤，於98│                │
│    │            │      │年12月24日中午12時15分許，匯款5,040 │                │
│    │            │      │元至被告上開土地銀行帳戶。          │                │
├──┼──────┼───┼──────────────────┼────────┤
│ 6  │98年12月23日│李涵芝│由該詐騙集團成年成員在露天拍賣網站佯│即起訴書附表(六)  │
│    │            │      │裝販賣雪印強子3 奶粉2 箱，致李涵芝陷│                │
│    │            │      │於錯誤，於98年12月23日下午2 時3 分許│                │
│    │            │      │，匯款8,880 元至被告上開土地銀行帳戶│                │
│    │            │      │。                                  │                │
└──┴──────┴───┴──────────────────┴────────┘
以上正本證明與原本無異。
如不服本判決應於收受判決後10日內向本院提出上訴書狀，並應
敘述具體理由。其未敘述上訴理由者，應於上訴期間屆滿後20日
內向本院補提理由書(均須按他造當事人之人數附繕本)「切勿逕
送上級法院」。
中    華    民    國   100    年    3     月    24    日
                                書記官  王芷鈴
附錄論罪科刑法條
中華民國刑法第339條
意圖為自己或第三人不法之所有，以詐術使人將本人或第三人之
物交付者，處5 年以下有期徒刑、拘役或科或併科1 千元以下罰
金。
以前項方法得財產上不法之利益或使第三人得之者，亦同。
前2 項之未遂犯罰之。